【裁判字號】    99,訴,322
【裁判日期】    991230
【裁判案由】    侵權行為損害賠償
【裁判全文】
臺灣宜蘭地方法院民事判決               99年度訴字第322號
原      告  劉美淑
            藍木財
被      告  張倫維
上列當事人間因被告過失傷害案件（99年度交易字第102號），
原告提起刑事附帶民事訴訟請求損害賠償，經本院刑事庭以99年
度交附民字第44號裁定移送前來，本院於民國99年12月23日辯論
終結，判決如下：
    主      文
被告應給付原告劉美淑新台幣陸拾萬玖仟元及自民國九十九年八
月六日起至清償日止按週年利率百分之五計算之利息。
被告應給付原告藍木財新台幣拾萬零肆拾玖元及自民國九十九年
八月六日起至清償日止按週年利率百分之五計算之利息。
原告其餘之訴駁回。
訴訟費用由被告負擔十分之九，餘由原告負擔。
本判決第一項於原告劉美淑以新台幣貳拾壹萬元為被告供擔保後
，得假執行。
本判決第二項於原告藍木財以新台幣肆萬元為被告供擔保後，得
假執行。
原告其餘假執行之聲請駁回。
    事實及理由
一、程序方面：按訴狀送達後，原告不得將原訴變更或追加他訴
    ，但擴張或減縮應受判決事項之聲明者，則不在此限，民事
    訴訟法第255 條第1項第3款定有明文。經查，原告劉美淑起
    訴時聲明為：被告應給付原告劉美淑新台幣（下同）900,00
    0 元及自起訴狀繕本送達被告翌日起至清償日止，按年息百
    分之5 計算之利息；嗣原告劉美淑於民國99年12月23日當庭
    變更聲明為：被告應給付原告劉美淑659,000 元及自起訴狀
    繕本送達被告翌日起至清償日止，按年息百分之5 計算之利
    息，經核原告上開變更後之聲明僅屬減縮應受判決事項之聲
    明，參照前開規定，應予准許。
二、原告主張：
  (一)被告於98年11月1 日12時5分左右，駕駛車號U3-5682自用小
    客車，途經五結鄉○○路與90巷閃紅燈號誌路口時，本應注
    意支道車應停讓幹道車先行及行車速度應依速限號誌行駛，
    而依當時狀況，並無不能注意之情事，竟疏未注意及此，貿
    然以時速70至80公里超速通過路口，因而撞及由右側幹道駛
    來，由原告藍木財所駕駛後載原告劉美淑之車號8F-5589 號
    自小客車（下稱系爭車輛），致原告藍木財因而受有頭部外
    傷併腦震盪、顏面裂傷（共10.5公分）、顏面、右手、胸壁
    、腰部及右足跟多處挫傷，右手肘及右足踝多處擦傷等傷害
    ，原告劉美淑因而受有頭部外傷併腦震盪、顏面擦傷及挫傷
    、右眼、頸部、右肩、右手及右膝多處挫傷、左膝擦傷等傷
    害，另原告劉美淑所有之車號8F-5589 號自小客車亦因此毀
    損，業經鈞院99年度交易字第102 號刑事判決判處被告有期
    徒刑4月，是被告確實有過失傷害原告。
  (二)被告既因上揭過失致侵害原告之權利，被告即應賠償原告所
    受如下之損害：
    1.原告劉美淑部分：659,000元。
    (1)車損費用559,000 元：由於車禍當時力道撞擊過大，系爭
      車輛車體已殘破不堪，如需全部修復，評估費用不含板金
      、烤漆及工資即需2,584,327 元，由於修繕已不符合實益
      ，經原告請二手車行如就車體本身完整扣除車齡損耗，於
      「車況佳」之情形下進行估價，本車尚有800,000 元之殘
      值，惟嗣後已將該車以241,000 元售予訴外人林永茂，故
      於559,000元之範圍內向被告請求（80萬-241,000=559,00
      0）。
    (2)精神慰撫金100,000 元：本件事發後，原告完全無法安心
      入眠，夜夜惡夢驚醒且對於駕駛及乘坐車輛皆感到莫名的
      恐懼，因此，原告要求被告應給付100,000 元精神慰撫金
      ，以撫平原告受創之心靈。
    2.原告藍木財部分：120,049元。
    (1)醫療費用20,049元：此次過失傷害事件因力道撞擊過大，
      導致原告受傷情況嚴重，其中原告藍木財腰椎骨釘鬆脫傷
      勢最為嚴重，無法自行康復之下，於99年7 月份於醫院進
      行手術，手術費用為20,049元，由於為車禍傷害所造成之
      損害，因此向被告請求醫療費用之賠償。
    (2)精神慰撫金100,000 元：本件事發後，原告開車行駛於路
      上時，對於路上車輛會感到強烈的壓迫感，彷彿感受車禍
      撞擊當下之情形，完全無法專心讓車輛行進，心情始終無
      法平復常常陷於恐懼的不安中，因此，原告要求被告應給
      付100,000元精神慰撫金。
  (三)為此，爰依民法侵權行為損害賠償之規定，訴請被告賠償。
    並聲明：1.被告應給付原告劉美淑659,000 元及自起訴狀繕
    本送達翌日起至清償日止，按年息百分之5 計算之利息。2.
    被告應給付原告藍木財120,049 元及自起訴狀繕本送達之翌
    日起至清償日止，按年息百分之5 計算之利息。3.願供擔保
    ，請准宣告假執行。
二、被告則以其係從事臨時工，月收入亦僅只有1至2萬元，事實
    上並無支付能力等語置辯，聲明：請求駁回原告之訴。
三、原告所主張之事實，業據其提出估價單、汽車委賣合約書、
    長庚紀念醫院診斷證明書、費用收據、系爭車輛行照、汽車
    買賣合約書為據，並有本院99年度交易字第102 號卷宗可稽
    ，復為被告所不爭執，是原告之主張堪認為真實。
四、按汽車駕駛人駕駛汽車之行車速度，應依速限標誌或標線之
    規定，無速限標誌或標線者，在未劃設車道線之道路，時速
    不得超過40公里，且應注意車前狀況，隨時採取必要之安全
    措施；行駛至交岔路口時，應遵守燈光號誌，閃光紅燈表示
    「停車再開」，車輛應減速接近，先停止於交岔路口前，讓
    幹道車優先通行後認為安全時，方得續行，道路交通安全規
    則第93條第1項第1款但書、第94條第3項、第102條第1項第1
    款及道路交通標誌標線號誌設置規則第211 條第1項第1款定
    有明文。又觀諸卷附車禍現場照片，被告行駛路段為村里道
    路，行經該交岔路口前之左右兩側均為平地或水池而無任何
    遮蔽物影響視線，視野甚為寬廣，被告行駛至該交岔路口，
    若有注意車前狀況，遵守閃光紅燈號誌，停止於交岔路口前
    讓幹道車優先通行，自當能即時發現原告駕駛之自小客車欲
    穿越該路口，當能避免撞擊甚明，被告無何不能注意之情事
    ，卻不但未注意車前狀況而未停車等必要之安全措施，反以
    超過速限40公里以上之速度前行，終至煞車不及而撞擊系爭
    車輛，被告顯有違反上開注意義務之過失甚明。綜上，被告
    有上開過失情形，而致原告受有前揭損害，被告之過失行為
    與原告之損害間有相當因果關係甚明。
五、按因故意或過失，不法侵害他人之權利者，負損害賠償責任
    ；不法侵害他人之身體或健康者，對於被害人因此喪失或減
    少勞動能力或增加生活上之需要時，應負損害賠償責任；不
    法侵害他人之身體、健康、名譽、自由、信用、隱私、貞操
    ，或不法侵害其他人格法益而情節重大者，被害人雖非財產
    上之損害，亦得請求賠償相當之金額；不法毀損他人之物者
    ，被害人得請求賠償其物因毀損所減少之價額，民法第184
    條第1項前段、第193條第1項、第195條第1項前段、第196條
    分別定有明文。茲就原告請求之項目及金額分別審酌如左：
  (一)原告劉美淑部分：
    1.車輛損失：按物被毀損時，被害人除得依民法第196 條請
      求其物因此減損之價值外，並不排除民法第213 條至民法
      第215 條之適用。復按「負損害賠償責任者，除法律另有
      規定或契約另有訂定外，應回復他方損害發生前之原狀。
      」、「不能回復原狀或回復原狀顯有重大困難者，應以金
      錢賠償其損害」民法第213 條第1項、第215條分別定有明
      文。經查，原告主張系爭車輛若要修復不含板金、烤漆及
      工資即需2,584,327 元，系爭車輛於「車況佳」之情形下
      進行估價，尚有80萬元之殘值，而系爭車輛已以241,000
      元售予訴外人林永茂等情，業如前述，原告主張該車回復
      原狀需費過鉅，應屬可採。故系爭車輛已處於經濟上之不
      能回復原狀，洵堪認定。從而，原告劉美淑關於車輛損失
      部分於請求被告給付559,000元（80萬-241,000=559,000
      ）為有理由。
    2.慰撫金：本院審酌原告劉美淑因本件交通事故致身體、健
      康受有前述傷害，已如前述，其精神上自受有相當之痛苦
      ；爰審酌原告劉美淑為公司助理會計，名下有多筆不動產
      、股票投資，年收入約36萬元；被告從事臨時工，年收入
      約20萬元，名下有二台汽車（見稅務電子閘門財產所得調
      件明細表）等兩造之身分、地位及經濟狀況等一切情狀，
      認原告劉美淑請求之慰撫金於5 萬元之範圍內，為有理由
      。
  (二)原告藍木財部分：
    1.醫療費部分：原告藍木財因本件事故支出醫療費20,049元
      ，業如前述，是原告藍木財依第193條第1項請求被告給付
      醫療費20,049元，為有理由，應予准許。
    2.慰撫金：本院審酌原告藍木財因本件交通事故致身體、健
      康受有前述傷害，已如前述，其精神上自受有相當之痛苦
      ；爰審酌原告藍木財為恆立鋼鐵股份有限公司負責人，名
      下有一筆不動產、一台汽車、股票投資；被告從事臨時工
      ，年收入約20萬元，名下有二台汽車（見稅務電子閘門財
      產所得調件明細表）等兩造之身分、地位及經濟狀況等一
      切情狀，認原告藍木財請求之慰撫金於8 萬元之範圍內，
      為有理由。
六、按給付無確定期限者，債務人於債權人得請求給付時，經其
    催告而未為給付，自受催告時起，負遲延責任。其經債權人
    起訴而送達訴狀，或依督促程序送達支付命令，或為其他相
    類之行為者，與催告有同一之效力。遲延之債務，以支付金
    錢為標的者，債權人得請求依法定利率計算之遲延利息。但
    約定利率較高者，仍從其約定利率。應付利息之債務，其利
    率未經約定，亦無法律可據者，週年利率為百分之五，民法
    第229 條第2項、第233條第1項、第203條分別定有明文。本
    件為侵權行為之債，兩造自無約定清償期及利率，原告主張
    被告應自附帶民事起訴狀送達被告之翌日起至清償日按法定
    利率計算之利息，依上規定應屬有據，而被告係於99年8月6
    日收受上開書狀。從而原告依據侵權行為之法律關係及上揭
    規定請求被告給付原告劉美淑609,000 元，給付原告藍木財
    100,049元，及自99年8月6日起至清償日止按週年利率5％計
    算之利息，為有理由，逾此部分之請求，則應予駁回。
七、本件原告陳明願供擔保請准宣告假執行，經核其勝訴部分，
    並無不合，爰酌定如主文所示之金額擔保之，至其敗訴部分
    ，假執行之聲請亦失所附麗，併予駁回之。
據上論結，本件原告之訴，為一部有理由，一部無理由，依民事
訴訟法第79條、第390條第2項，判決如主文。
中    華    民    國    99    年    12    月    30    日
                  臺灣宜蘭地方法院民事庭
                      法  官  王耀興
正本係照原本作成。
如不服本判決，應於判決送達後20日內提出上訴狀(須附繕本)。
如委任律師提起上訴者，應一併繳納上訴審裁判費。
中    華    民    國    99    年    12    月    31    日
                      書記官  邱淑秋

司法院資訊處製作；財團法人民間司法改革基金會備份。
